最高法院刑事判決　　　　　　九十四年度台上字第三八四九號
　　上　訴　人　台灣高等法院台南分院檢察署檢察官
　　被　　　告　甲○○
　　　　　　 　　　　　 10.
上列上訴人因被告違反毒品危害防制條例案件，不服台灣高等法
院台南分院中華民國九十四年四月二十六日第二審更審判決（九
十三年度重上更(二)字第四五三號，起訴案號：台灣台南地方法院
檢察署八十七年度偵字第七○一八號），提起上訴，本院判決如
下：
    主  文
原判決撤銷，發回台灣高等法院台南分院。
    理　由
本件原判決以台灣台南地方法院法警吳淑靜於民國八十七年十月
二十七日，至台灣台南地方法院檢察署執行送達時，已將本案第
一審刑事判決正本、送達證書及院內文件送達證明簿放置於接辦
該案件之檢察官陳俊秀（本案原係由檢察官廖樁堅承辦，嗣因職
務更易而於八十七年八月十二日改由檢察官陳俊秀接辦）之辦公
室桌上，並於送達證書之「送達時間」欄上加蓋「87、10、27」
之圓形日期戳章。而承辦檢察官陳俊秀遲至同年十一月六日始在
前揭送達證書「送達方法」內之「本人」欄上加蓋「87、11、06
」之圓形日期戳章。而法警吳淑靜於收卷時亦在送達證書上方欄
外空白處加蓋「87、11、6收卷」之圓形日期職章，而取回第一
審法院附卷。此業據法警吳淑靜於原審證述屬實，並有第一審法
院送達證書一份及院內文件送達證明簿影本一份附卷可稽。按對
於檢察官之送達，應向承辦檢察官為之；承辦檢察官不在辦公處
所時，向首席檢察官為之，刑事訴訟法第五十八條定有明文。法
務部頒檢察機關辦理刑事訴訟案件應行注意事項第九十一條亦規
定：檢察官應於裁判正本送至其辦公處所後，即時收受送達，不
得無故擱置，致延誤裁判確定之時間。故對檢察官送達判決正本
，應於辦公處所向承辦檢察官為之，承辦檢察官如因執行職務或
差勤而不在辦公處所，則應向首席檢察官為之；倘非前揭原因，
且得在辦公處所會晤承辦檢察官者，因檢察官客觀上已可收受該
應送達之文書，乃故不加收受，即應認其送達為合法。本件承辦
檢察官陳俊秀自八十七年十月二十七日起至同年十一月六日止並
無差勤紀錄，有台灣台南地方法院檢察署九十四年一月十七日南
檢惟兼八七偵字第七○一八號函一份附卷可稽。而台灣台南地方
法院法警吳淑靜於八十七年十月二十七日，已將第一審刑事判決
正本送達於檢察官陳俊秀辦公室桌上，該日檢察官陳俊秀並無差
勤，應得以在辦公室會晤交付送達，其既無不能收受判決書之障
礙事由存在，在客觀上已可收受該應送達之文書，應認法警吳淑
靜於當時已將該文書合法送達予該檢察官。故本案檢察官提起第
二審之上訴期間自八十七年十月二十七日之翌（二十八）日起算
至同年十一月六日即已屆滿，且其期間之末日又非星期日、紀念
日或其他休息日。乃該檢察官竟遲至同年十一月十三日始行提起
上訴，顯已逾期，因認其上訴為不合法，而判決駁回其上訴，固
非無見。
惟查：(一)、按上訴期間為十日，自送達判決後起算。又對於檢察
官之送達，應向承辦檢察官為之；承辦檢察官不在辦公處所時，
向首席檢察官（檢察長）為之，刑事訴訟法第三百四十九條前段
、第五十八條分別定有明文。因此，對檢察官送達判決書，應於
辦公處所向承辦檢察官為之，如承辦檢察官因差勤、請假、開會
、開庭，或執行其他公務而不在辦公處所，或有其他不能收受送
達文書之障礙事由存在時，即應向該管檢察長為之；若非前揭原
因，且得在辦公處所會晤承辦檢察官者，因檢察官在客觀上已可
收受該應受送達之文書，猶不加收受，始應認其送達合法。又上
訴期間自送達判決後起算，係指經有合法之送達者而言，如該項
判決並非合法送達，祇能以受送達人實際接受判決時為起算上訴
期間之標準。本件台灣台南地方法院法警吳淑靜於八十七年十月
二十七日，將第一審刑事判決正本（八十七年度訴字第九三八號
）送至接辦本案之檢察官陳俊秀辦公室時，自應依上開規定及說
明辦理，其送達始屬合法。惟依原判決理由之說明，該法警於原
審雖證稱：「本件判決書係於八十七年十月二十七日送達陳俊秀
檢察官辦公室桌上，舊地檢辦公室多人同一辦公室，門一般都沒
關，我們都會放在檢察官辦公室桌上，本件八十七年送達時還在
舊地檢辦公室，我有將送達簿及判決書放在檢察官桌上，……，
我天天都會去過去看看檢察官是否簽收而取回送件簿，檢察官如
未簽收即無法取回送件簿」等語（見原判決第三頁第九行至第十
五行）。但並未進一步說明其至檢察官陳俊秀辦公室執行送達時
，曾否會晤該檢察官？倘若檢察官陳俊秀當時因差勤、開會、開
庭、請假（含公假、病假及事假等），或執行其他公務而不在辦
公處所，而該法警並未會晤檢察官陳俊秀，即逕將上開刑事判決
書正本及送達證書等文件放置於檢察官陳俊秀之辦公桌上，依上
規定及說明，似難認已發生合法送達之效力。又台灣台南地方法
院檢察署雖於九十四年一月十七日，以南檢惟兼八七偵字第七○
一八號函覆原審稱：陳俊秀檢察官於八十七年十月二十七日至同
年十一月六日並無「差勤」紀錄等旨（見原審卷第五十八頁）。
惟檢察官陳俊秀於法警吳淑靜執行送達當時雖無「差勤」，但其
有無因請假、開會、蒞庭執行公訴職務，或有其他不能收受送達
之正當事由？如有，該執行送達之法警未依法向該管檢察長送達
，卻逕將第一審刑事判決正本置於檢察官陳俊秀之辦公桌上，能
否謂其已將該文書合法送達於檢察官？亦非全無商榷餘地。究竟
實情如何？法警吳淑靜至檢察官陳俊秀辦公室執行送達時，曾否
會晤檢察官陳俊秀？當時該檢察官是否在辦公室內？其有無因開
會、請假（含公假、病假及事假等）或執行其他公務而不在辦公
處所之情形？若有，其實際上於何時收受第一審刑事判決正本？
以上疑點與法警吳淑靜於八十七年十月二十七日送達第一審刑事
判決正本予檢察官陳俊秀是否合法，暨該檢察官所提出之第二審
上訴是否逾期攸關，基於公平正義之維護，自有詳予根究調查明
白之必要。原審對此未深入詳加探究明白，逕以該檢察官於法警
吳淑靜送達判決之八十七年十月二十七日起，至同年十一月六日
均無差勤紀錄，而該法警已於八十七年十月二十七日將前述刑事
判決正本放置於檢察官陳俊秀之辦公桌上，謂該檢察官在客觀上
已可收受判決，卻不立即加以簽收，即已生合法送達之效力為由
，認檢察官之上訴已逾期，而駁回其上訴，尚嫌調查未盡。(二)、
又按刑事訴訟法第六十一條第一項規定：送達文書由司法警察或
郵政機關行之。同條第二項規定：前項文書為判決、裁定、不起
訴或緩起訴處分書者，送達人應作收受證書記載送達證書所列事
項，並簽名交受領人。上述第二項規定，係於五十六年一月二十
八日修法時所增訂，並於九十一年二月八日再修正為現行條文。
其增訂該項規定之目的在於防止司法警察（增訂該條第二項當時
，同條第一項僅規定送達文書由司法警察行之）送達特種文書所
可能發生之疏誤或流弊。蓋因判決、裁定、不起訴或緩起訴處分
書之收受日期，為上訴、抗告及聲請再議期間之起算標準，如當
事人實際收受此類文書之日期與司法警察所記載於送達證書之日
期不符時，若仍以送達證書之記載為準，當事人將喪失上訴、抗
告或聲請再議之機會而無法救濟，故增訂本項規定，以資防範。
從而，負責送達之司法警察或郵政機關於執行送達上述特種文書
時，自應遵照上述規定製作「收受證書」，記載送達證書所列事
項，並簽名交受領人收執。受領人如認其記載有誤，可即時請求
更正，以資救濟，而杜爭議。又該項法文並無除外之規定，即令
文書受領人為檢察官，此項程序亦不能省免。原判決理由雖謂：
依台灣台南地方法院函示，該院法警送達刑事判決正本予檢察官
時，已將案號登載於「院內文件送達證明簿」，並交予承辦檢察
官簽收。且該「院內文件送達證明簿」已載明送件日期、文書案
號、案由、文件類別、件數、應受送達人等項，由檢察官簽收蓋
章，核與刑事訴訟法第六十一條第二項所規定之收受證書相符，
是檢察官以未制作收受證書而認送達不合法，容有誤會云云（見
原判決第四頁倒數第十三行至倒數第五行）。惟查上揭「收受證
書」之作用係在向文書受領人證明其為送達之事實及時間，該項
證書除應由執行送達之司法警察或郵政機關人員簽名外，並應交
予受領人收執，以供其備查。而台灣台南地方法院執行送達法警
所填載之「院內文件送達證明簿」，其作用係供該法院內部稽查
文書送達情形之用，且其上未經送達人簽名，亦非交予受領人收
執，能否謂與前揭「收受證書」之性質及作用相符，而有代替「
收受證書」之效能？似不無研求餘地。原判決並未就此詳加審究
研酌明白，僅以上述「院內文件送達證明簿」已載明送件日期、
文書案號、案由、文件類別、件數、應受送達人等項，由檢察官
簽收蓋章，遽謂該「院內文件送達證明簿」與刑事訴訟法第六十
一條第二項所規定之「收受證書」相符云云，其論斷自欠允洽。
檢察官上訴意旨指摘原判決不當，非無理由，應認原判決仍有撤
銷發回之原因。
據上論結，應依刑事訴訟法第三百九十七條、第四百零一條，判
決如主文。
中　　華　　民　　國　九十四　年　　七　　月　二十一　日
                      最高法院刑事第五庭
                          審判長法官  吳　雄　銘
                                法官  池　啟　明
                                法官  郭　毓　洲
                                法官  吳　三　龍
                                法官  陳　世　雄
      本件正本證明與原本無異
                                      書  記  官
中　　華　　民　　國　九十四　年　　七　　月　二十五　日
                                                Ｒ
